【裁判字號】    99,訴,4528
【裁判日期】    991123
【裁判案由】    清償借款
【裁判全文】
臺灣臺北地方法院民事判決              99年度訴字第4528號
原      告  富邦資產管理股份有限公司
法定代理人  陳紹興
訴訟代理人  楊國銘
被      告  王巨臺
上列當事人間請求清償借款事件，本院於民國99年11月17日言詞
辯論終結，判決如下：
    主  文
原告對於訴外人張元造之財產強制執行無效果時，被告應給付原
告新臺幣柒拾柒萬貳仟零伍拾伍元，及如附表所示之利息暨違約
金。
訴訟費用新臺幣捌仟肆佰捌拾元由被告負擔。
    事實及理由
一、本件原債權人富邦商業銀行股份有限公司（下稱富邦銀行）
    已於民國94年1月1日與訴外人台北銀行股份有限公司合併，
    由訴外人台北銀行股份有限公司為存續公司，其並更名為台
    北富邦商業銀行股份有限公司（下稱台北富邦銀行），是原
    富邦銀行之權利義務依公司法第 319條準用同法第75條規定
    ，由合併後存續並更名之台北富邦銀行承受；又訴外人台北
    富邦銀行已於94年11月10日依金融機構合併法第15條第 1項
    第1款及第18條第3項之規定，將其對訴外人張元造及被告之
    債權讓與原告，且於同年12月17日將債權讓與之事實公告於
    台灣新生報，原告因而受讓台北富邦銀行對被告之債權，有
    債權讓與及債權額結算確定證明書及報紙影本附卷可稽，是
    本件債權讓與對債務人即被告已發生效力，先予敘明。
二、原告起訴主張：訴外人張元造邀同被告為保證人，於民國93
    年9月6日向訴外人富邦銀行借款二筆，金額分別為新臺幣（
    下同）60萬元及 150萬元，其中60萬元部分，借款期間自93
    年9月6日起至113年9月6日止，借款人應自93年9月起，以每
    月為一期，共分 240期，定額攤還本息，利息按訴外人富邦
    銀行基準利率加年利率0.25%即年息3.63%機動計付，並訴外
    人富邦銀行調整基準利率時調整計付， 150萬元部分，借款
    期間自93年9月6日起至113年9月 6日止，前24個月，按月繳
    付利息，自95年9月起，以每月為一期，共分216期，按月定
    額攤還本息，利息均按郵政儲金匯業局二年期定期儲金機動
    利率加1%即年利率 2.55%機動計息，並於郵政儲金匯業局二
    年期定期儲金機動利率調整時，隨同機動調整，並均約定逾
    期清償時，其逾期在6個月以內者，按前開利率10%，逾期超
    過6個月者，按前開利率20%計付違約金，且任何一宗債務不
    依約清償本金時，即視為全部到期。詎訴外人張元造就前開
    借款未依約繳付本息，原告迭經催繳未獲償，依約其債務已
    全部屆清償期。嗣台北富邦銀行於94年11月10日將其對於訴
    外人及被告之債權讓與原告，經原告聲請拍賣訴外人張元造
    提供之抵押物後，獲分配受償 150萬5423元，經依約抵充執
    行費 2萬5138元，及至96年10月23日之違約金、利息及本金
    132萬161元後，訴外人張元造尚積欠原告本金77萬2055元及
    如附表所示之利息暨違約金，被告為訴外人張元造前開借款
    之保證人，而原告對訴外人張元造之財產執行而有不足受償
    之情形，依法自得請求被告就前開債務負清償之責。並聲明
    ：如主文第1項所示。
三、被告則以：被告承認有為主債務人擔保系爭債務，但原告應
    先找主債務人等語抗辯。
四、原告主張之上開事實，業據其提出房屋貸款契約書、借據、
    債權讓與及債權額結算確定書、臺灣高雄地方法院民事執行
    處強制執行金額計算書分配表等件為證，核與所述相符，被
    告就原告之主張亦不爭執，依民事訴訟法第280條第1項之規
    定，視同自認，是原告之主張，即堪信為真實。而按，稱保
    證者，謂當事人約定，一方於他方之債務人不履行債務時，
    由其代負履行責任之契約；保證債務，除契約另有訂定外，
    包含主債務之利息、違約金、損害賠償及其他從屬於主債務
    之負擔；保證人於債權人未就主債務人之財產強制執行而無
    效果前，對於債權人得拒絕清償。民法第739條、第741條、
    第 745條分別定有明文。本件被告既為前開債務之保證人，
    依法應於原告就訴外人張元造之財產強制執行無效果時，代
    訴外人張元造負履行之責。從而，原告依據保證之法律關係
    ，請求被告於原告就訴外人張元造之財產強制執行無效果時
    給付如主文第 1項所示之借款及利息、違約金，為有理由，
    應予准許。
五、本件訴訟費額，依後附計算書確定如主文所示金額。
六、據上論結，原告之訴為有理由，爰依民事訴訟法第78條、第
    87條第1項，判決如主文。
中    華    民    國    99    年    11    月    23    日
                  民事第三庭    法  官  曾益盛
以上正本係照原本作成。
如對本判決上訴，須於判決送達後20日內向本院提出上訴狀。如
委任律師提起上訴者，應一併繳納上訴審裁判費。
中    華    民    國    99    年    11    月    23    日
                                書記官  蔡月女
項        目        金  額（新臺幣）         備    註
第一審裁判費        8480元                   原告已預納
合        計        8480元

司法院資訊處製作；財團法人民間司法改革基金會備份。
